【裁判字號】    98,易,110
【裁判日期】    980709
【裁判案由】    竊盜
【裁判全文】
臺灣臺東地方法院刑事判決               98年度易字第110號
公  訴  人  臺灣臺東地方法院檢察署檢察官
被      告  甲○○
                    （現另案於臺灣臺東監獄執行中）
指定辯護人  本院公設辯護人  丁○○
上列被告因竊盜案件，經檢察官提起公訴（98年度偵字第200號
），本院判決如下：
    主    文
甲○○共同踰越牆垣及安全設備竊盜，累犯，處有期徒刑捌月；
又共同竊盜，累犯，處有期徒刑肆月。應執行有期徒刑拾月。
另被訴於民國九十六年十一月十九日竊盜部分，無罪。
    犯罪事實
一、甲○○前於民國94年間，因妨害自由案件，經本院以94年度
    訴字第127號判處有期徒刑4月確定，於94年10月6日易科罰
    金執行完畢。詎猶不知悔改，與丙○○（業經本院判決）因
    缺錢花用，竟共同基於意圖為自己不法所有之犯意聯絡，由
    甲○○騎乘不詳車號之機車搭載丙○○，先於97年5月初某
    日晚上7時許，一起前往臺東縣臺東市○○○路110號「東區
    職業訓練中心」，共同攀爬圍牆進入該訓練中心2樓，再踰
    越2樓水電教室之窗戶進入教室內，徒手竊取該教室內之電
    纜線共計15公斤，得手後持向不知名之資源回收場變賣，得
    款新臺幣（下同）2,000元後，由其2人平分花用一空。復於
    97年5月中旬某日上午11至12時許，一起前往臺東縣臺東市
    ○○路97巷旁之「臺東縣審計室」舊址，共同徒手竊取鋁窗
    窗框共計4塊，得手後持向不知名之資源回收場變賣，得款
    800元後，由其2人平分花用一空。嗣於97年7月1日下午5時
    30分許，丙○○另案通緝到案為警詢問時，於上開2次竊盜
    犯罪未經發覺前，向臺東縣警察局員警自首上開全部犯行而
    接受裁判，始悉上情。
二、案經臺東縣警察局移送臺灣臺東地方法院檢察署檢察官偵查
    起訴。
    理    由
壹、程序部分（證據能力部分）：
    按被告以外之人於審判外之言詞或書面陳述（即學理上所稱
    之「傳聞證據」），除法律有規定者外，不得作為證據（即
    學理上所稱之「傳聞法則」）。刑事訴訟法第159條第1項固
    有明文。惟按被告以外之人於審判外之陳述，雖不符刑事訴
    訟法第159條之1至之4之規定，而經當事人於審判程序同意
    作為證據，法院審酌該言詞陳述或書面陳述作成時之情況，
    認為適當者，亦得為證據；當事人、代理人或辯護人於法院
    調查證據時，知有第159條第1項不得為證據之情形，而未於
    言詞辯論終結前聲明異議者，視為有前項之同意，刑事訴訟
    法第159條之5定有明文。查本案以下所引用之傳聞證據，被
    告甲○○於本院準備程序中均表示沒有意見，同意作為證據
    ，且迄於言詞辯論終結前，被告及指定辯護人亦未就本院所
    調查之證據資料主張有刑事訴訟法第159條第1項不得為證據
    之情形，本院審酌該證據作成之情況，認均無不適當情事，
    依刑事訴訟法第159條之5第2項之規定，均有證據能力，合
    先敘明。
貳、實體部分（有罪部分）：
一、訊之被告甲○○矢口否認有公訴人所指之前開2次竊盜犯行
    ，辯稱：伊沒有與丙○○一起去偷鋁窗窗框及電纜線；丙○○曾經到伊位於新生路的住處，找伊一起去臺東縣審計室舊
    址那邊拿鋁窗窗框，丙○○說要偷去變現，但是伊跟丙○○
    說賣了也沒有多少錢，所以伊沒有去；關於「東區職業訓練
    中心」的部分，伊完全不知情，丙○○事前、事後都沒有告
    訴伊云云。惟查，被告甲○○確有與同案被告丙○○，先後
    2次於上開時間、地點，以前揭方式，竊取電纜線、鋁窗窗
    框等情，已經證人即共同被告丙○○於歷次程序中證述及陳
    述甚詳（見警卷第1-6頁；偵卷第21-24頁；本院卷第93-98
    、100頁），核與證人潘文祺（東區職訓中心教師）、羅茂
    村（臺東縣政府公有財產科職員）所證失竊情節相符，並有
    失竊現場照片22張可資佐證。被告甲○○所為上開2次竊盜
    犯行，事證明確，堪以認定。指定辯護人固為被告辯護稱：
    甲○○所涉案件無非以丙○○之單一指述為憑，且丙○○於
    偵訊中自承其通緝後遭逮捕，其懷疑是甲○○告密，不無挾
    怨報復之可能；再者，丙○○所述銷贓場所與證人田志玉所
    證不符，且銷贓所得金額，亦有前後不同說法等語（見本院
    卷第194、195頁）。惟被告甲○○所涉上開竊盜犯行，除有
    丙○○以證人身分具結證述外，尚有其他佐證已如前述，並
    非僅有其單一指述。而觀丙○○之證詞，就被告甲○○如何
    與之共同遂行竊盜犯行，均能詳證細節，並與卷內其他事證
    相符，且丙○○對於己身亦有參與竊盜乙節亦未隱諱，倘其
    有意誣陷，何必將自己牽連入內。況被告甲○○於警詢時自
    承丙○○曾於97年5月中旬某日，提議至臺東縣臺東市○○
    路97巷旁之審計室竊取鋁門窗，但其未答應乙節（見警卷第
    9頁），倘丙○○係虛構竊盜事實而誣陷被告甲○○，甲○○何以於警詢時向警員提此竊盜情事，而其所提時間、地點
    ，又適與丙○○證述其與被告甲○○共同竊盜之時間、地點
    不謀而合，顯見丙○○所為證述，實非憑空杜撰。而關於銷
    贓部分，丙○○固有前後證述不一之情，然其於本院審理時
    已明確具結證稱：因伊沒有去，甲○○可能是拿去附近資源
    回收場變賣，回來後有拿600元或800元給伊看，說一人一半
    ；甲○○去變賣，不是只有一次等語（見本院卷第97、98頁
    ）。且觀卷附資源回收登記資料，被告甲○○確有多次販售
    紀錄，丙○○若有記憶錯誤，亦非與常情不符。另丙○○對
    於銷贓金額固有證述不清之情形，但此節並非構成要件事實
    之重要事項，且人之記憶對於類此細節縱有誤差，良屬常態
    ，實難因此對被告為有利之認定。因此，經核證人丙○○之
    證詞並無重大瑕疵可指。辯護人單以前詞而質疑丙○○之證
    詞可信性，尚有不足。被告及辯護人所執辯解，顯屬卸責之
    詞，非可採信。綜上，被告甲○○與同案被告丙○○共同遂
    行上開2次竊盜犯行，事證明確，應依法論科。
二、按刑法第321條第1項第2款所謂安全設備，係指依社會通常
    觀念足認為防盜之設備而言，又該條款所謂「毀」係指毀壞
    ，稱「越」則指踰越或超越，祇要毀壞、踰越或超越安全設
    備之行為使該安全設備喪失防閑作用，即該當於前揭規定之
    要件。而窗戶具防閑之作用，是屬安全設備無疑。被告甲○○、同案被告丙○○踰越上開教室窗戶後從窗戶爬越進入教
    室內之行為，已使該窗戶喪失防閑作用，揆諸前揭說明，自
    該當該條款所規定之「毀越」要件。核被告甲○○上開所為
    ，就竊取電纜線部分，係犯刑法第321條第1項第2款之踰越
    牆垣及安全設備竊盜罪，就竊取鋁窗窗框部分，係犯刑法第
    320條第1項之普通竊盜罪。被告甲○○與同案被告丙○○就
    上開2次犯行，均有犯意之聯絡及行為之分擔，為共同正犯
    。又被告甲○○有如犯罪事實欄所載論罪科刑執行情形，有
    卷附臺灣高等法院被告前案紀錄表1份可按，其受有期徒刑
    執行完畢後5年以內再故意犯本案法定刑為有期徒刑之罪，
    均為累犯，應依刑法第47條第1項規定各加重其刑。被告甲○○所犯上開2罪，犯意各別、行為互殊，應予分論併罰。
    爰審酌被告甲○○不知努力工作以獲取正當報酬，反與同案
    被告丙○○先後2次竊取他人財物，影響社會治安甚鉅，並
    對他人財產權造成侵害，暨被告甲○○犯後飾詞否認全部犯
    行之犯後態度及竊盜之動機、目的、手段、被竊財物之價值
    ，其智識程度、生活狀況等一切情狀，各量處如主文所示之
    刑，並定其應執行之刑，以資懲儆。
參、無罪部分：
一、公訴意旨略以：被告甲○○於96年11月19日凌晨0時50分許
    ，在臺東縣臺東市○○路○段與四維路1段之交岔路口，見劉
    彥宜將其E7—5785號自小客車停放路旁後下車購物，有機可
    乘，竟徒手竊取劉彥宜放置車內之深色手提包1只，內有NOK
    IA牌、6288型白色行動電話1支、行照1張及汽車駕駛執照1
    張及化妝品等物。得手後旋於同年12月間，以3,000元之代
    價，將上開行動電話出售予不知情之己○○使用，再由己○○以同一價格轉賣予陳勇宏，因認被告甲○○涉犯刑法第32
    0條第1項之普通竊盜罪嫌。
二、按犯罪事實應依證據認定之，無證據不得認定犯罪事實；又
    不能證明被告犯罪者，應諭知無罪之判決；刑事訴訟法第15
    4第2項、第301條第1項分別定有明文。次按事實之認定，應
    憑證據，如未能發現相當證據，或證據不足以證明，自不能
    以推測或擬制之方法以為裁判基礎；又認定不利被告之事實
    ，須依積極證據，苟積極證據不足為不利於被告事實之認定
    時，即應為有利於被告之認定，更不必有何有利之證據（參
    照最高法院30年上字第816號、40年臺上字第86號判例）。
    又刑事訴訟法第161條第1項規定：檢察官就被告犯罪事實，
    應負舉證責任，並指出證明之方法。因此，檢察官對於起訴
    之犯罪事實，應負提出證據及說服之實質舉證責任。倘其所
    提出之證據，不足為被告有罪之積極證明，或其指出證明之
    方法，無從說服法院以形成被告有罪之心證，基於無罪推定
    之原則，自應為被告無罪判決之諭知，最高法院92年臺上字
    第128號判例可資參照。
三、公訴人認被告甲○○涉有上開竊盜罪嫌，無非係以證人即被
    害人劉彥宜，證人己○○、戊○○、陳勇宏、鄭仙美於警詢
    、偵訊中之陳述及卷附贓物認領保管單、上開手機雙向通聯
    記錄、失竊地點照片27張為其主要依據。然訊據被告甲○○
    堅詞否認有何公訴人所指此部分之犯行，辯稱：伊從來沒有
    看過那支手機，也沒在被害人失竊財物的地點出現過，伊從
    未賣過手機給戊○○，也不認識己○○等語。經查，證人劉
    彥宜之證詞固可證明其於上開時間、地點，失竊前揭財物之
    事實，而證人陳勇宏、鄭仙美之證詞及卷附雙向通聯記錄則
    可證明警方透過雙向通聯記錄，而查得上開失竊手機係由陳
    勇宏向己○○購得，並交予鄭仙美使用等節。然就己○○如
    何取得上開手機乙節，證人己○○於警詢及偵訊時證稱：上
    開手機係在壹筒電子遊藝場，以3千元向綽號「阿富」（即
    戊○○）的朋友購買的；戊○○是壹筒電子遊藝場的員工，
    之前有拜託戊○○看有沒有手機要賣，隔幾天他打電話給伊
    說，有朋友缺錢想賣手機，叫伊到壹筒遊藝場看手機，當時
    他朋友也有來，一看到這支手機很喜歡，伊問多少錢，戊○○說3千元要現金，伊當場就拿3千元給戊○○，手機伊拿了
    就走了等語（見偵卷第7、8、26頁），於本院審理時結證：
    伊透過朋友戊○○，請他幫伊問問看有沒有不錯的手機，後
    來有一天戊○○打電話告訴伊說他有一個朋友缺錢，有手機
    要賣，伊是先跟戊○○說如果手機來路不明就不要，戊○○
    說是他朋友自己在用的；到了壹筒電子遊藝場後，伊就問戊○○要賣多少錢，戊○○說要賣3千元，當時伊是在店內的
    櫃檯那邊談的，當時伊剛好身上有3千元，就把錢拿給戊○○，戊○○把手機拿給伊後，伊就走了；伊進去店裡時，裡
    面人很多，伊不知道戊○○說的那個朋友有沒有在裡面，伊
    在壹筒電子遊藝場只有跟戊○○說到話，沒有跟其他人說話
    ，當時戊○○沒有介紹他那個要賣手機的朋友是誰；伊不認
    識被告甲○○，今天開庭是第一次看到等語（見本院卷第17
    4、175頁）。另證人戊○○則於警詢中證稱：伊是壹筒電子
    遊藝場的員工，上開手機是伊介紹甲○○賣給己○○的，因
    為甲○○本來要將上開手機賣給伊，因為伊不缺手機，甲○○就問伊有沒有朋友需要，隔天剛好己○○到伊工作的地方
    找伊，說他缺手機，伊就聯絡甲○○，當時己○○在向甲○○買手機時，伊在壹筒電子遊藝場店內，他們兩人在該遊藝
    場外面進行交易，交易金額伊不清楚等語（見警卷第31、32
    頁），於偵訊時證稱：己○○買的就是上開手機，甲○○有
    拿這支手機給伊看，他說他缺錢，問伊需不需要手機，伊當
    時跟他說伊不缺，但前幾天，己○○有問過伊，有沒有要賣
    或便宜的手機可以買，伊就跟甲○○說有朋友要買手機，伊
    叫他來，你再跟他講，後來己○○就來伊工作的壹筒電子遊
    藝場，伊就跟己○○介紹是甲○○要賣，叫他們自己處理，
    他們就到店外去講，最後己○○有拿這支手機進來店裏，說
    他們已經談好了，是他們自己談的，當場他們自己談就可以
    給錢，不需要透過伊等語（見偵卷第65、66頁），於本院審
    理時則證稱：96年12月時，被告有跟伊說過手機要賣的事情
    ，被告到伊工作的壹筒電子遊藝場，告訴伊他有手機要賣，
    在被告告訴伊他有手機要賣之前，己○○就有先問伊有沒有
    手機可以購買，剛好甲○○問伊說有沒有地方可以賣，伊想
    到己○○問伊的事情，就打電話跟己○○說，並要己○○到
    伊店裡，讓己○○跟甲○○兩個人去談要賣多少錢；在甲○○找伊那一天，己○○來壹筒電子遊藝場，他跟甲○○兩個
    人在外面談，因為那時候伊在上班，不能出去店外，就由他
    們兩個人自己談，談完之後，己○○進來跟伊說他們已經談
    好了；伊不知道甲○○用多少錢將手機賣給己○○，伊也不
    知道己○○是否有付錢給甲○○，甲○○跟伊說的時候，伊
    是有問他價錢多少，但是要買的人是己○○，所以讓他們兩
    個人自己去談，至於他們談多少，伊不知道等語（見本院卷
    第169-171頁）。觀諸證人己○○、戊○○上開證詞，對於
    被告出售手機與己○○究係透過戊○○交易，或係由被告與
    己○○自行在上開電子遊藝場外商議，而己○○究係將價金
    3千元交與戊○○，或係自行直接交與被告等節，其2人之證
    述內容明顯不同，何者為是，已足起疑。再者，就證人己○○、戊○○之證詞可信性而言，本件上開手機失竊之追查過
    程，係透過手機序號雙向通聯記錄，以機追人，循線由陳勇
    宏、鄭仙美、己○○，乃至戊○○及被告甲○○，然證人己○○與被告二人互不相識，此為其等供述一致在卷，而己○○於歷次詢問、訊問、詰問程序中，確實未曾提及被告甲○○斯人之名，僅泛稱係戊○○之友人等語。反之，被告與戊○○於案發時本已相識，且上開手機循線追查至戊○○，若
    戊○○無以明其來源，自有陷於受到贓物罪或竊盜罪追訴之
    風險。兩者衡之，自以證人己○○所述證詞，可信度為高。
    綜觀前揭本件手機追查之過程，證人戊○○與本案上開手機
    所牽涉之竊盜案件，實亦存有利害衝突，其證述內容之證明
    力自應審慎評斷。而其證述內容與如前所述可信度較高之己○○之證詞內容，就有關上開手機之交易細節，可謂有天地
    之差，自不能以戊○○之證述，逕為被告甲○○不利之認定
    。甚者，己○○固稱是透過戊○○介紹而向戊○○之友人購
    買等語，亦為本案具有利害關係之戊○○向己○○片面所述
    ，戊○○所稱友人是否真有其人，或即為被告甲○○，或另
    有其人，均難以戊○○尚有疑義之證詞而確知。本院綜觀卷
    內事證，除戊○○上開存有疑義之單一證述外，並無其他證
    據足以證明被告甲○○確有公訴人所指之竊盜犯行，本於證
    據裁判原則，自應為被告甲○○有利之認定。此外，本院復
    查無其他積極證據足以證明被告甲○○確有公訴人所指之此
    部分犯行，揆諸前揭說明，既不能證明被告有為前揭犯罪，
    就此部分之竊盜，自應諭知無罪之判決，以示審慎。
據上論斷，應依刑事訴訟法第299條第1項前段、第301條第1項，
刑法第28條、第320條第1項、第321條第1項第3款、第47條第1項
、第51條第5款，刑法施行法第1條之1第1項、第2項前段，判決
如主文。
本案經檢察官乙○○到庭執行職務
中    華    民    國    98    年    7     月    9    日
                  刑事第二庭  審判長法  官  李水源
                                    法  官  蔡慧雯
                                    法  官  盧亨龍
以上正本證明與原本無異。
如不服本判決應於收受送達後10日內向本院提出上訴書狀，並應
敘述具體理由；其未敘述上訴理由者，應於上訴期間屆滿後20日
內向本院補提理由書（均須按他造當事人之人數附繕本）。「切
勿逕送上級法院」。告訴人或被害人對於本判決如有不服，請書
具不服之理由狀，請求檢察官上訴者，其上訴期間之計算係以檢
察官收受判決正本之日期為準。
                                    書記官  石佳琪
中    華    民    國    98    年    7     月    9    日
附錄本案論罪科刑法條全文：
刑法第320條第1項
意圖為自己或第三人不法之所有，而竊取他人之動產者，為竊盜
罪，處5年以下有期徒刑、拘役或5百元以下罰金。
刑法第321條
犯竊盜罪而有左列情形之一者，處6月以上、5年以下有期徒刑：
一  於夜間侵入住宅或有人居住之建築物、船艦或隱匿其內而犯
    之者。
二  毀越門扇、牆垣或其他安全設備而犯之者。
三  攜帶兇器而犯之者。
四  結夥三人以上而犯之者。
五  乘火災、水災或其他災害之際而犯之者。
六  在車站或埠頭而犯之者。
前項之未遂犯罰之。


司法院資訊處製作；財團法人民間司法改革基金會備份。
